臺灣臺北地方法院民事判決　　　　　　　95年度簡上字第86號
上　訴　人　甲○○
訴訟代理人　乙○○
被　上訴人　天闕大樓管理委員會
法定代理人　丁○○
訴訟代理人　戊○○
　　　　　　丙○○
上列當事人間請求給付管理費事件，上訴人對於中華民國94年12
月23日臺灣臺北地方法院臺北簡易庭94年度北簡字第41747號第1
審判決提起上訴，本院判決如下：
    主  文
原判決廢棄。
被上訴人在第一審之訴及第二審擴張之訴均駁回。
第一、二審及擴張之訴之訴訟費用均由被上訴人負擔。
    事實及理由
一、上訴人方面：
  (1)被上訴人於原審起訴，主張上訴人自民國（下同）88年04月
    起拒繳管理費迄94年01月止，共欠新台幣（下同）1,094,00
    0元，經催告未履行，依公寓大廈管理條例第21條及天闕大
    樓住戶管理公約之約定請求之。上訴人爭執於：被上訴人無
    法提出92年12月以前區分所有權人會議記錄，無法證實合法
    召開區分所有權人會議，故不能依據被上訴人所稱之決議請
    求該部分管理費；又92年12月會議記錄沒有檢附簽到簿，上
    訴人否認會議紀錄上所記載之出席人數為真正，故主張沒有
    合法召開區分所有權人會議，自無法依該決議要求上訴人繳
    交管理費。
  (2)原審判決因上訴人未於言詞辯論期日到場、亦未表示意見，
    而認為上訴人並無爭執，實際上被上訴人始終未能提出相關
    之會議記錄或出席人數之簽到紀錄，無法證明合法召開區分
    所有權人會議，其依據公寓大廈管理條例第21條及天闕大
    樓住戶管理公約之約定請求管理費，自無理由。原審判決疏
    未注意被上訴人是否合法召開區分所有權人會議，尚有未洽
    ，爰提起上訴，請求原判決廢棄，被上訴人在第一審之訴及
    第二審擴張之訴駁回。
二、被上訴人方面：
  (1)被上訴人法定代理人變更，由新任主任委員丁○○依法聲明
    承受。
  (2)87年05月29日起至95年03月31日止，上訴人為天闕大樓之區
    分所有權人，被上訴人於原審僅請求88年04月至94年01月止
    之管理費980,000元（原起訴請求1,094,000元，於95年08月
    16日減縮），另於95年08月16日擴張請求94年02月份至95年
    06月份止之管理費238,000元，及自94年7月1日起至清償日
    止，按年息百分之五計算之利息。
  (3)85年07月管理委員會成立時，報備資料（天闕大樓住戶管理
    公約，附於原審卷p-08）沒有特別註明每坪管理費多少錢，
    但當時收費50元，86年01月到87年03月每坪降為45元，87年
    04月份到92年12月份每坪40元，調降都是經過區分所有權人
    會議通過，且開會通知都是用公告，沒有做個別通知。92年
    以前區分所有權人會議紀錄已經找不到，所以就上訴人之管
    理費93年01月以前每坪每月以35元計算，而93年01月以後每
    坪每月亦以35元計算。
  (4)上訴人爭執於92年12月10日之區分所有權人會議紀錄之真實
    性，要求被上訴人提出出席人數之簽到紀錄以供查核，但該
    部份資料被上訴人僅有留會議記錄，出席簽到簿均檢送給主
    管機關存查無法呈報。上訴人是房屋所有權人，自應繳交管
    理費，即使沒有使用系爭房屋，還是應該繳交管理費。請求
    駁回上訴，並上訴人應再付被上訴人238,000元及其法定遲
    延利息。
三、程序方面：
  (1)被上訴人法定代理人多次變更，由最後新任之主任委員丁○
    ○依法聲明承受，應為准許。
  (2)經被上訴人查核上訴人所積欠之管理費；被上訴人原起訴請
    求1,094,000元，於95年08月16日減縮為980,000元；同日並
    擴張請求94年02月份至95年06月份止之管理費共238,000元
    ，及自94年7月1日起至清償日止，按年息百分之五計算之利
    息。程序上合於民事訴訟法第446條第1項準用第255條第1項
    第三款，應為准許。
四、得心證之理由：
  (1)上訴人抗辯天闕大樓之區分所有權人會議未為合法決議管理
    費數額，並要求被上訴人提出「92年以前區分所有權人會議
    紀錄」、「92年12月10日之區分所有權人會議紀錄之出席人
    數之簽到紀錄」以供查核。
  (2)被上訴人經本院多次闡明應提出「92年以前區分所有權人會
    議紀錄」、「92年12月10日之區分所有權人會議紀錄之出席
    人數之簽到紀錄」，被上訴人均未提出。按公寓大廈管理條
    例第21條及天闕大樓住戶管理公約（公約第十條，原審卷
    p-10）就管理費繳納，僅屬原則規範，至於繳費之金額（每
    坪單價）仍應由天闕大樓之區分所有權人會議決議之，被上
    訴人自應提出相關會議記錄，以玆證明經合法召開區分所有
    權人會議並決議之，被上訴人迄今無法提出92年以前之相關
    決議，亦無法提出92年12月10日之區分所有權人會議出席人
    數之簽到紀錄，本院自無法就被上訴人所稱業經合法決議管
    理費之收取方式為有利之認定，故上訴人之抗辯為可採。
  (3)被上訴人所主張之管理費未經區分所有權人會議合法決議，
    自無法據以請求上訴人繳納，原審認定容有未洽，上訴人提
    起上訴，為有理由，自應廢棄改判，而被上訴人於第二審程
    序擴張部分，亦無理由，應予駁回。兩造其餘主張及攻擊防
    禦方法，與本件爭點無關，不另一一論述，就此敘明。
五、據上論結，本件上訴為有理由，依民事訴訟法第436條之1第
    3項、第450條、第78條、判決如主文。
中　　華　　民　　國　　96　　年　　7 　　月　　31　　日
        民事第五庭    審判長法　官　翁昭蓉
                            法　官　林麗真
                            法　官　陳心弘
以上正本係照原本作成。
本判決不得上訴。
 中　　華　　民　　國　　96　　年　　7　　月　　31　　日
                            書記官  許博為
